【裁判字號】    97,上訴,1389
【裁判日期】    970708
【裁判案由】    違反毒品危害防制條例
【裁判全文】
臺灣高等法院臺中分院刑事判決        97年度上訴字第1389號
上  訴  人
即  被  告  甲○○
上列上訴人因違反毒品危害防制條例案件，不服臺灣彰化地方法
院97年度訴字第772號中華民國97年4月30日第一審判決（起訴案
號：臺灣彰化地方法院檢察署97年度毒偵字第661號），提起上
訴，本院判決如下：
    主  文
上訴駁回。
    事  實
一、甲○○前因施用毒品案件，經臺灣彰化地方法院裁定送觀察
    、勒戒後，認無繼續施用毒品之傾向，於民國（下同）96年
    1 月30日執行完畢釋放，並由臺灣彰化地方法院檢察署檢察
    官以95年度毒偵字第3715號為不起訴處分確定。詎仍不知悛
    悔，另行基於施用第一級毒品海洛因之犯意，於觀察、勒戒
    執行完畢釋放後5 年內之96年12月14日上午11時許，在其位
    於彰化縣田尾鄉○鎮村○○路 3巷13號之住處，以將海洛因
    摻入香菸、點燃吸食煙霧之方式，施用第一級毒品海洛因一
    次。嗣於96年12月16日下午16時10分許，為警在彰化縣北斗
    鎮○○里○○路215 號前盤查，其於有偵查犯罪職權之機關
    或個人發覺其犯罪前，自動向員警坦承有施用第一級毒品海
    洛因之犯行而自首，且主動接受裁判，並經警採尿送驗後，
    結果呈海洛因代謝物嗎啡陽性反應。
二、案經彰化縣警察局北斗分局報請臺灣彰化地方法院檢察署檢
    察官偵查起訴。
    理  由
一、上開事實，業據被告甲○○於警詢、偵查、原審準備程序、
    原審及本院審理時坦承不諱（見臺灣彰化地方法院檢察署97
    年度毒偵字第661號卷第3、13、14頁，原審97年度訴字第77
    2號卷第12、18頁、本院卷第19頁），且查：
  (一)被告前揭尿液經送驗，以氣相層析質譜儀（即ＧＣ／ＭＳ）
    方法檢驗結果，確呈第一級毒品海洛因於人體代謝後之嗎啡
    陽性反應，有詮昕科技股份有限公司96年12月28日第6C2400
    25號濫用藥物尿液檢驗報告、彰化縣警察局北斗分局委託檢
    驗尿液代號與真實姓名對照認證單各一紙附卷足證（見臺灣
    彰化地方法院檢察署97年度毒偵字第661號卷第6、7 頁），
    是認被告自白核與事實相符。
  (二)依鑑識實務，按海洛因施用入人體後水解還原成嗎啡，再循
    嗎啡之代謝方式排出體外，且吸食或施打煙毒者，經人體代
    謝作用於8 小時內，即有30％之量排出，24小時之後，續有
    約剩餘量之90％再排出，72小時之後仍有剩餘微量排出，吸
    食或施打者個人體質不同，其排出時間亦會有差異。是依上
    開說明，佐以被告前揭尿液檢驗報告，被告自白於前揭時間
    施用第一級毒品海洛因一次等語，足認被告自白核與事實相
    符，堪可採為論罪科刑之依據。
  (三)被告前因施用毒品案件，經臺灣彰化地方法院裁定送觀察、
    勒戒後，認無繼續施用毒品之傾向，於96年 1月30日執行完
    畢釋放，並由臺灣彰化地方法院檢察署檢察官以95年度毒偵
    字第3715號為不起訴處分確定，有臺灣高等法院被告前案紀
    錄表及臺灣彰化地方法院檢察署刑案資料查註紀錄表各1 份
    在卷可按，其於前開觀察、勒戒執行完畢後，5 年內再犯本
    案施用第一級毒品一次之犯行，與毒品危害防制條例第23條
    第2 項之規定相符。本件事證明確，被告犯行堪以認定，應
    予依法論科。
二、核被告甲○○所為，係犯毒品危害防制條例第10條第1 項之
    施用第一級毒品罪。其為施用第一級毒品而持有之低度行為
    ，為施用之高度行為所吸收，不另論罪。又按刑法第62條所
    謂「發覺」，固非以有偵查犯罪職權之機關或人員確知其人
    犯罪無誤為必要，而於對其發生嫌疑時，即得謂為已發覺；
    但此項對犯人之嫌疑，仍須有確切之根據得為合理之可疑者
    ，始足當之，若單純主觀上之懷疑，要不得謂已發生嫌疑（
    最高法院72年臺上字第641 號判例意旨參照）。本件被告所
    犯施用第一級毒品海洛因之犯行，係因96年12月16日下午16
    時10分許，為警在彰化縣北斗鎮○○里○○路215 號前盤查
    ，其於有偵查犯罪職權之機關或個人發覺其犯罪前，自動向
    員警坦承有施用第一級毒品海洛因之犯行而自首，且主動接
    受裁判，有職務報告1紙在卷可考（見原審97年度訴字第772
    號卷第10頁），足徵被告確係在警員未發現有確切之根據得
    為合理之懷疑前，即主動供述其為本件施用第一級毒品海洛
    因之犯行，被告係對於未發覺之罪自首而接受裁判，爰依自
    首之規定，就其所犯，減輕其刑，並依法先加後減之。原審
    以本案事證明確，並審酌被告前因施用毒品犯行曾經觀察、
    勒戒，竟又再行施用毒品，無視於毒品對於自身健康之戕害
    及國家對於杜絕毒品犯罪之禁令，惡性非輕，惟自始坦承犯
    行，施用之次數僅一次，再本於施用毒品犯罪之人，亦為「
    病人」之考量等一切情狀，量處如原審判決主文所示之刑，
    並諭知易科罰金之折算標準。另敘明本件被告犯罪時間係在
    96年 4月24日以後，並不符合中華民國96年罪犯減刑條例所
    定之減刑要件，尚無依該條例規定予以減刑之餘地。經核其
    認事用法並無不當，量刑亦屬妥適。被告上訴意旨執其於本
    件為警查獲後之96年12月24日起，已至衛生署彰化醫院接受
    美沙酮藥物治療，顯見其有戒毒之決心等語，指摘原判決不
    當云云。惟本件原審量刑時，已審酌被告之上開一切情狀；
    且依被告於本院所提之衛生署彰化醫院診斷證明書所載，亦
    尚不足以證明被告確已戒除一切毒癮，是被告執此事由指摘
    原判決不當，並無理由，應予駁回。
據上論結，應依刑事訴訟法第368條判決如主文。
本案經檢察官乙○○到庭執行職務。
中    華    民    國    97    年     7    月     8    日
            刑事第一庭  審判長法  官  陳  紀  綱
                              法  官  姚  勳  昌
                              法  官  張  智  雄
上列正本證明與原本無異。
如不服本判決應於收受送達後十日內向本院提出上訴書狀，其未
敘述上訴之理由者並得於提起上訴後十日內向本院補提理由書（
須按他造當事人之人數附繕本）。
                              書記官  謝  雅  惠
中    華    民    國    97    年     7    月     8    日
附錄本案論罪科刑法條全文
毒品危害防制條例第10條：
施用第1級毒品者，處6月以上5年以下有期徒刑。
施用第2級毒品者，處3年以下有期徒刑。


司法院資訊處製作；財團法人民間司法改革基金會備份。
